【裁判字號】    95,裁,820
【裁判日期】    950424
【裁判案由】    營業稅
【裁判全文】
最  高  行  政  法  院  裁  定
                                     95年度裁字第00820號
抗  告  人  哈馬星股份有限公司
代  表  人  甲○○
上列抗告人因與相對人財政部臺北市國稅局間營業稅事件，對於
中華民國94年6月23日臺北高等行政法院93年度訴字第2470號裁
定提起抗告，本院裁定如下︰
    主  文
原裁定廢棄。
    理  由
一、抗告法院認為抗告為有理由者，應廢棄或變更原裁定；非有
    必要，不得命原法院或審判長更為裁定，行政訴訟法第272
    條準用民事訴訟法第492條規定甚明。次按「於應送達處所
    不獲會晤應受送達人時，得將文書付與有辨別事理能力之同
    居人、受雇人或應送達處所之接收郵件人員。」行政程序法
    第73條第1項定有明文。訴願法第47條第3項準用行政訴訟法
    第72條第1項、第2項「送達於住居所、事務所、營業所或機
    關所在地不獲會晤應受送達人者，得將文書付與有辨別事理
    能力之同居人、受雇人或願代為收受而居住於同一住宅之主
    人（第1項）。前條所定送達處所之接收郵件人員，視為前
    項之同居人或受雇人（第2項）。」亦有相類似規定。是送
    達於前述規定以外之人，即非合法送達，應以應受送達人實
    際收受時，為送達時間。法條所謂同居人指與應受送達人居
    在一處而共同生活者而言。
二、本件原審以抗告人係專營免稅營業人，經台北市稅捐稽徵處
    萬華分處查獲其於民國88年11月至89年2月進口貨物未按應
    徵營業稅之比例計算報繳，涉嫌逃漏營業稅額計新台幣（下
    同）1,346,008元，審理結果除核定應補徵所漏稅額外，並
    處罰鍰1,346,000元（計至百元止）。查本件繳款書限繳期
    間91年10月1日至91年10月10日，係於91年8月29日送達抗告
    人，有掛號郵件收件回執影本在原處分卷可稽。計其復查期
    限應自繳款期間屆滿翌日起算30日，繳納期限91年10月10日
    適逢假日，順延至91年10月11日，復查期限自91年10月12日
    起算，至91年11月11日即已屆滿（91年11月10日為星期日，
    以次日代之）。抗告人遲至92年7月11日始提起行政救濟，
    經依復查程序處理，顯已逾期。是復查及訴願決定自程序上
    予以駁回，均無不合，抗告人復提起行政訴訟，自為法所不
    許，因而駁回抗告人於原審之訴。
三、惟查本件繳款書係寄至台北市○○路37號，由楊維銘蓋章註
    明「弟代」代收，而楊維銘與抗告人住處之門牌雖屬相同，
    但戶口各自獨立，抗告人自為戶長，而楊維銘之戶長為其父
    親楊起鳳，抗告人與楊維銘之關係僅係堂兄弟，凡此有楊維
    銘及抗告人之戶口名簿影本在卷可稽，顯難謂係共同生活，
    依前述說明楊維銘即非抗告人之同居人，其送達自不發生對
    抗告人合法送達之效力，應以抗告人實際收受楊維銘轉交之
    繳款書始生送達之效力，原審未查明抗告人實際何時收受該
    繳款書，遽以楊維銘簽收之時間為送達之時間，於法自有未
    合，抗告意旨求為廢棄，應認抗告為有理由。且有由原法院
    調查後更為裁判之必要，爰為裁定如主文。
四、依行政訴訟法第272條、民事訴訟法第492條，裁定如主文。
中    華    民    國    95    年    4     月    24    日
                  第六庭審判長法  官  張  登  科
                              法  官  梁  松  雄
                              法  官  簡  朝  振
                              法  官  葉  百  修
                              法  官  藍  獻  林
以  上  正  本  證  明  與  原  本  無  異
中    華    民    國    95    年    4     月    24    日
                              書記官  伍  榮  陞


司法院資訊處製作；財團法人民間司法改革基金會備份。
